臺灣高等法院民事判決　　　　　　　　　 94年度上字第639號
上　訴　人　乙○○
訴訟代理人　楊金順律師
複　代理人　陳佳雯律師
被上 訴 人　甲○○
訴訟代理人　廖威淵律師
上列當事人間損害賠償事件，上訴人對於中華民國94年6月15日
臺灣桃園地方法院93年度訴字第1426號第一審判決提起上訴，本
院於94年9月28日言詞辯論終結，判決如下：
    主      文
上訴駁回。
第二審訴訟費用由上訴人負擔。
    事實及理由
一、上訴人主張：緣兩造前約定被上訴人出售坐落於桃園縣中壢
    市○○○段舊社小段175、175-1、176-2、176-3、176-30、
    176- 46、176- 73地號等7筆土地（下簡稱該7筆土地）予上
    訴人，並於民國91年4月24日簽訂不動產買賣契約書。嗣後
    上訴人將該7筆土地出售予訴外人陳明哲，陳明哲再出售予
    訴外人張麗玲，張麗玲則指定登記名義人為訴外人張楊惠美
    、柯清文、顏漏有（下簡稱張楊惠美等3人），待張楊惠美
    等3人欲辦理該7筆土地所有權移轉登記，始知悉其中175、1
    75-1、176 -46、176-73地號等4筆土地（下稱系爭4筆土地
    ），業經桃園縣中壢地政事務所註記為徵收之土地。張楊惠
    美等3人遂向張麗玲主張解除契約，請求返還買賣價金。張
    麗玲則向陳明哲主張解除契約，請求損害賠償。上訴人因此
    與陳明哲達成協議，雙方同意解除系爭4筆土地買賣契約，
    並返還買賣價金。從而，上訴人所受之損害，至為顯明。依
    桃園縣中壢地政事務所94年2月2日中地登字第0940000633號
    函及桃園縣政府94年3月9日府地權字第0940059093號函，足
    徵系爭4筆土地於68年間，即由國家徵收補償完竣，依民法
    第759條之規定，不以完成登記為要件，國家業已原始取得
    系爭4筆土地，故系爭4筆土地買賣契約應屬自始無效，被上
    訴人就系爭4筆土地之價金部分，係受有不當得利。退步言
    之，倘認系爭4筆土地買賣契約非無效，惟國家於68年間，
    即取得系爭4筆土地所有權，則被上訴人於91年5月20日未能
    移轉系爭4筆土地之所有權予上訴人，系爭4筆土地權利上之
    瑕疵甚明。上訴人爰以起訴狀送達被上訴人時，為解除系爭
    4筆土地買賣契約之意思表示，而系爭4筆土地買賣契約既經
    解除，上訴人亦應返還該部分價金。據此，因依民法第179
    條、第259條第2款規定，求為命被上訴人給付新台幣（下同
    ）350萬4032元之判決。
二、被上訴人則以：伊不知系爭4筆土地於徵收時之所有權人為
    黃余員妹，亦不知系爭4筆土地之徵收地價補償費業已領訖
    等情事。伊已於91年5月20日將該7筆土地所有權全數移轉登
    記予上訴人，是伊業已履行買賣契約義務，無任何權利瑕疵
    。如認應解除系爭4筆土地買賣契約，並回復原狀，即伊應
    返還買賣價金350萬4032元予上訴人，則主張同時履行抗辯
    權，亦即上訴人應將系爭4筆土地所有權移轉登記予伊等語
    ，資為抗辯。
三、本件經原審判決上訴人之訴暨假執行之聲請均駁回。上訴人
    就其敗訴部分提起上訴，聲明為：（一）原判決廢棄。（二
    ）上開廢棄部分，被上訴人應給付上訴人350萬4032元，及
    自91年5月24日起至清償日止，按週年利率5%計算之利息。
    （三）上訴人願供擔保請准宣告假執行。被上訴人則聲明：
    （一）上訴駁回。（二）如受不利判決，被上訴人願供擔保
    ，請准宣告免為假執行。
四、兩造不爭執之事實（見本院94年9月12日準備程序筆錄）
（一）兩造前約定被上訴人出售該7筆土地予上訴人，並於91年4
      月24日簽訂不動產買賣契約書，總價為1059萬6320元，上
      訴人已付清價金。被上訴人則於91年5月20日，已將該7筆
      土地所有權移轉登記為上訴人所有。
（二）嗣後上訴人將該7筆土地出售予陳明哲，並已完成所有權
      移轉登記，陳明哲再出售予張麗玲，並指定登記名義人為
      張楊惠美等3人，並均已完成所有權移轉登記。
（三）待張楊惠美等3人辦理該7筆土地所有權移轉登記時，發現
      系爭4筆土地業經桃園縣中壢地政事務所於91年10月21日
      ，添加註記奉臺灣省政府68年1月19日府民地四字第5279
      號函准許徵收字樣，禁止系爭4筆土地再為所有權移轉登
      記。兩造就系爭4筆土地部分之買賣價金總計為350萬4032
      元。
（四）張楊惠美等3人向張麗玲主張解除契約，請求返還買賣價
      金。張麗玲則向陳明哲主張解除契約，請求損害賠償。陳
      明哲再轉向上訴人主張解除契約，請求損害賠償，上訴人
      因此與陳明哲達成協議，雙方同意解除系爭4筆土地買賣
      契約，並返還買賣價金。
（五）系爭4筆土地為桃園縣中壢市○○○○路用地，原屬黃余
      員妹所有，於68年1月19日經臺灣省政府核准徵收，並經
      所有權人領取徵收補償款完畢。
（六）系爭4筆土地於68年經徵收且發放徵收補償金，而成為國
      家所有之道路用地，但系爭4筆土地之登記簿並未有經徵
      收、或國家為所有權人、或桃園縣中壢市公所為管理機關
      之記載。
（七）上揭事實，並有兩造不爭執其形式真正（見本院同上筆錄
      ）之不動產買賣契約書影本、土地登記謄本、土地異動索
      引附卷可稽（見原審卷第6至20頁、第29至36頁），自堪
      信為真實。
五、本件經本院於94年9月12日與兩造整理並協議簡化之爭點為
    （見本院同上準備程序筆錄，並依本院論述之先後順序而調
    整其次序，先此敘明）
（一）系爭4筆土地之買賣契約是否無效？上訴人得否主張不當
      得利請求權？
  １、系爭4筆土地於訂約當時是否為客觀給付不能之契約標的
      ？
  ２、最高法院88年度台上字第2023號判決、本院88年度上更(
      一)字第339號判決與本件是否相同，而得為上訴人有利之
      主張？
（二）上訴人以系爭4筆土地有權利瑕疵為由，並依給付不能規
      定主張解除買賣契約，是否有理由？
  １、上訴人是否曾經善意取得系爭4筆土地所有權？
  ２、上訴人之所有權是否因國家徵收原始取得而受影響？最高
      法院84年度台上字第2347號判決之見解可否援引？
  ３、張楊惠美等3人之所有權是否因系爭4筆土地之徵收註記而
      受影響？
（三）被上訴人主張同時履行抗辯權是否有理由？若有，上訴人
      應否負擔回復原狀義務？
六、茲分別論述如下
（一）系爭4筆土地之買賣契約並非無效，上訴人主張不當得利
      請求權，尚無理由。
  １、系爭4筆土地於訂約當時，為被上訴人所有，非屬客觀給
      付不能之契約標的。
  （１）按被徵收土地之所有權人，對於其土地之權利義務，於
        應受之補償發給完竣時終止，64年7月24日修正公布之
        土地法第235條前段定有明文（現行土地法第235條前段
        及土地徵收條例第21條之規定意旨亦同）。又依民法第
        759條之規定，公用徵收不經登記即取得所有權。因此
        ，經合法徵收之土地，於徵收機關對於土地所有人之徵
        收補償費發放完竣，即由徵收機關原始取得被徵收之土
        地所有權。是故，經核發徵收補償款完竣後，國家即已
        原始取得徵收土地所有權，自屬明確。再者，依行政院
        61年10月14日台（61）內字第9954號函示「徵收土地公
        告期滿補償完畢，縣市地政機關應於1個月內列冊令該
        管地政事務所依職權逕為所有權移轉之登記。」；行政
        院72年7月30日台（72）內字第173605號函示「徵收完
        畢而未辦理所有權移轉登記者，應同時追究用地機關與
        地政機關有關人員之責任」等意旨以觀，足見徵收機關
        於將徵收土地之補償款核發予土地所有權人，國家即已
        原始取得徵收土地所有權，用地機關應即迅速函請相關
        地政機關辦理徵收土地之所有權移轉登記等情，應堪認
        定。
  （２）經查，系爭4筆土地為桃園縣中壢市○○○○路用地，
        原屬黃余員妹所有，於69年1月19日經台灣省政府核准
        徵收，並經所有權人領取徵收補償款完畢在案等情，有
        桃園縣政府94年3月9日府地權字促0940059093號函附卷
        可證（見原審卷第68頁），且為兩造所不爭執。足見系
        爭4筆土地既早於68年間，已由斯時土地權利人領取徵
        收補償款，國家依法於發放徵收補償款完畢時，即原始
        取得系爭4筆土地所有權，當可確定。
  （３）其後，因系爭4筆土地並未登記為國家所有，亦未註記
        徵收事宜，致黃余員妹之繼承人黃鵬飛於91年3月20日
        辦妥繼承登記後，得與被上訴人訂立買賣契約，並於同
        月28日移轉登記為被上訴人所有等情，此有兩造不爭執
        其形式真正之桃園縣中壢地政事務所異動索引在卷可參
        （分見原審卷第29頁、31頁、第33頁、第35頁）。由是
        以觀，黃鵬飛出賣系爭4筆土地予被上訴人，實為出賣
        國有土地，即與出賣他人土地之情形並無二致。職是，
        黃鵬飛與被上訴人間就系爭4筆土地之買賣契約（債權
        契約）仍屬有效，應屬無疑。
  （４）再者，按依本法所為之登記，有絕對效力，土地法第43
        條定有明文。又依土地法所為之不動產物權登記具有公
        示力與公信力，登記之內容自須正確真實，以確保人民
        之財產權與維護交易之安全（司法院大法官解釋釋字
        600號意旨參照）。由是以觀，土地法第43條之公信力
        效果，不因為國家所有之不動產而有異。查被上訴人向
        黃鵬飛購買系爭4筆土地時，不知系爭4筆土地已被徵收
        等情，為上訴人所不爭執（見本院卷第51頁）。從而，
        黃鵬飛將系爭4筆土地移轉登記被上訴人時，因被上訴
        人係屬善意第三人，揆諸上開說明，被上訴人即取得系
        爭4筆土地之所有權，而國家因徵收而取得系爭4筆土地
        所有權之關係，即因而消滅，亦可確定。
  （５）另按民法第246條第1項規定以不能給付為契約標的者，
        其契約為無效。該項所稱之「不能之給付」者，係指自
        始客觀不能而言，亦即依社會通常觀念，債務人應為之
        給付，不能依債務本旨實現之意。如僅係主觀、暫時之
        不能給付，即難謂其契約為無效（最高法院87年度台上
        字第281號判決意旨參照）。申言之，為保障交易安全
        計，避免契約動輒無效，使人憚於交易，乃限縮解釋認
        為民法第246條第1項前段，僅於契約標的自始客觀不能
        之情形，始有適用。是此所稱客觀給付不能，乃指非因
        債務人個人之原因事由，而致契約標的不能給付之謂也
        。惟系爭4筆土地於兩造訂約時，被上訴人早於91年3月
        28日，即已因信賴土地登記之公信力，而取得其所有權
        。是被上訴人再將系爭4筆土地出賣予上訴人，即為出
        賣自己所有之系爭4筆土地，自非為客觀上給付不能之
        契約標的，更無以不能之給付為契約標的之情形，至屬
        明悉。
  ２、最高法院88年度台上字第2023號判決、本院88年度上更(
      一)字第339號判決與本件情況不同，不能據此而為上訴人
      有利之主張。
  （１）上訴人固提出最高法院88年度台上字第2023號判決及本
        院88年度上更（一）字第339號判決，而主張系爭4筆土
        地之買賣契約無效云云。
  （２）然查，最高法院88年度台上字第2023號判決所示之原因
        事實（見原審卷第82頁及本院卷附該判決裁判書全文）
        ，並未涉及公用徵收或土地法第43條適用之問題，要與
        本件情況有異，自不能據為上訴人有利之認定，甚屬明
        確。
  （３）再查，本院88年度上更（一）字第339號判決之原因事
        實，係關於公告徵收而未經核發徵收補償費之土地，且
        其徵收公告已註記於地政機關之土地登記謄本上，出賣
        人事實上已無法再為移轉登記予買受人（見原審卷第83
        頁），與系爭4筆土地已發放土地徵收補償費由國家原
        始取得所有權，但於土地之登記簿上，並未有系爭4筆
        土地經徵收或國家為所有權人，或桃園縣中壢市公所為
        管理機關之記載，而係地政機關於系爭4筆土地辦理移
        轉登記予張楊惠美等3人之後，始加註記公告徵收之字
        樣等情形，顯不相同，自不能比附援引，而為相同認定
        。
  ３、準此，被上訴人與上訴人間系爭土地買賣契約既屬有效，
      則被上訴人取得買賣價金具有法律上原因，因此，上訴人
      主張被上訴人不當得利，顯屬無據。
（二）上訴人以系爭4筆土地有權利瑕疵為由，並依給付不能規
      定主張解除買賣契約，亦無理由。
  １、上訴人曾經合法取得系爭4筆土地所有權。
  （１）上訴人主張：系爭4筆土地於68年間經公告徵收，並發
        放補償費，已由國家取得所有權，被上訴人陷於給付不
        能；且系爭4筆土地有權利瑕疵之情形，被上訴人應賠
        償其價金損害云云。
  （２）然按土地法第43條所謂登記有絕對效力，係為保護第三
        人起見，將登記事項賦予與絕對真實之公信力。故真正
        權利人祇許在未有第三人取得權利前，以登記原因無效
        或得撤銷為塗銷登記之請求，若至已有第三人本於現存
        之登記而為取得權利之新登記後，則除得依土地法第68
        條規定請求損害賠償外，不得更為塗銷登記之請求，因
        之真正權利人對於第三人依此取得之不動產，訴請返還
        ，自無法律上之根據（最高法院41年台上字第323號判
        例參照）。
  （３）經查，系爭4筆土地固於68年經徵收且發放徵收補償金
        ，而成為國家所有之道路用地，但系爭4筆土地之登記
        簿上，並未有系爭4筆土地業經徵收，或國家為所有權
        人，或桃園縣中壢市公所為管理機關之記載等情，為兩
        造所不爭執（見上四之（六）所示）。且被上訴人亦不
        知系爭4筆土地已被徵收而屬國家所有等事，亦為上訴
        人所不爭執（見本院卷第51頁）所載。是基於土地登記
        記載之公信力，被上訴人既因信賴土地登記上所有權人
        之記載，而向黃鵬飛買受系爭4筆土地，並完成所有權
        移轉登記，縱其黃鵬飛為無權處分人，被上訴人仍應受
        土地登記公信力之保護，而於91年3月28日取得系爭4筆
        土地所有權（分見原審卷第29頁、31頁、第33頁、第35
        頁），自屬可信。
  （４）因此，被上訴人既已取得系爭4筆土地所有權，則其將
        之出賣，並於91年5月28日移轉登記予上訴人（分見原
        審卷第29頁、31頁、第33頁、第35頁），要難謂系爭4
        筆土地有何權利之瑕疵可言。申言之，被上訴人經由買
        賣關係，因系爭4筆土地所有權移轉登記，並依土地法
        第43條規定，信賴土地登記，而取得系爭4筆土地所有
        權應受保障，業如上述。其後，被上訴人再將其所有之
        系爭4筆土地，移轉登記予上訴人，則上訴人就其取得
        之系爭4筆土地所有權，當無何權利瑕疵可言。至於桃
        園縣中壢地政事務所嗣就系爭4筆土地註記業經公告徵
        收限制其移轉等情，係屬上訴人或其後取得者應另循其
        救濟程序，以除去該註記之問題，上訴人據此主張為系
        爭4筆土地之權利瑕疵，而請求被上訴人賠償價金損害
        ，尚非可採。
  ２、上訴人之所有權與國家徵收原始取得無涉，最高法院84
      年度台上字第2347號判決之見解，於本件應可援引。
  （１）被上訴人將系爭土地出賣予上訴人，而被上訴人係信賴
        土地登記而取得系爭4筆土地所有權，故被上訴人將系
        爭4筆土地讓與上訴人，不論上訴人為善意或惡意，均
        取得系爭4筆土地之所有權。換言之，上訴人或上訴人
        之受讓人陳明哲，或張楊惠美等3人，於其等受讓移轉
        系爭4筆土地所有權之際，不論善意或惡意，均能取得
        系爭4筆土地所有權。至於國家因徵收而原始取得系爭4
        筆土地之所有權，業因被上訴人取得系爭4筆土地所有
        權後，不得再對現登記名義人主張塗銷或返還等情，揆
        諸上開判例意旨甚明。職是，上訴人就系爭4筆土地之
        所有權之取得，係因被上訴人之合法有權移轉，要與國
        家徵收原始取得無涉，當可確定。
  （２）查最高法院84年度台上字第2347號判決之原因事實略為
        ：「上訴人主張：系爭土地原係放領與訴外人耕作，其
        後於49年間經核定徵收，補償費已發放完畢，徵收後，
        即由上訴人占有使用，已非該訴外人所有。詎該訴外人
        竟於69年間將之出售與被上訴人，並辦理所有權移轉登
        記完畢」等情（見原審卷第94頁至第95頁），核與本件
        原因事實相當，是最高法院84年度台上字第2347號判決
        意旨謂：「土地法第43條之保護，不因係徵收而原始取
        得系爭土地之所有權而有所不同」之見解，於本件應可
        援引。
  ３、張楊惠美等3人之系爭4筆土地所有權，若因系爭土地之徵
      收註記而受影響，應另循法律途徑解決。
  （１）查張楊惠美等3人已取得系爭4筆土地之所有權，業如上
        述。是張楊惠美等3人之所有權，當不因系爭4筆土地之
        徵收註記而受影響，蓋張楊惠美等3人業已取得系爭4筆
        土地之所有權，足以對抗國家徵收之原始取得。要之，
        系爭4筆土地因張楊惠美等3人取得所有權，則桃園縣中
        壢地政事務所於91年10月21日添加註記奉臺灣省政府68
        年1月19日府民地四字第5279號函准許徵收字樣，禁止
        系爭4筆土地再為所有權移轉登記等情，若屬妨礙或侵
        害其所有權，應由張楊惠美等3人另依適法途徑請求救
        濟。
  （２）至於「張楊惠美等3人向張麗玲主張解除契約，請求返
        還買賣價金。張麗玲則向陳明哲主張解除契約，請求損
        害賠償。陳明哲再轉向上訴人主張解除契約，請求損害
        賠償，上訴人因此與陳明哲達成協議，雙方同意解除系
        爭4筆土地買賣契約，並返還買賣價金」等事實，雖為
        被上訴人所不爭執。然此與被上訴人無涉，蓋張楊惠美
        等3人、張麗玲、陳明哲與上訴人間究竟有何協議，依
        債權相對性原則，效力皆不及於被上訴人。是上訴人再
        以相同方式向被上訴人主張解除買賣契約，而為被上訴
        人所反對，自不足以拘束被上訴人，併此指明。
  （３）準此，系爭4筆土地買賣契約既屬有效，且上訴人亦已
        取得系爭4筆土地之所有權，被上訴人之給付，並無權
        利瑕疵可言，上訴人主張解除契約，亦難謂有理由。
  ４、以法律經濟分析之觀點而言，以「上訴人不得對被上訴人
      為本件請求」之結論，較為妥適。
  （１）按法律賦予權利與義務時，應以促成經濟效率為圭臬，
        而設計其內容（引自波斯納與法律經濟分析，林立著第
        247頁），茲以法律經濟分析角度，剖述本件法律關係
        可能解決之途徑。
  （２）按被徵收之土地公告後，除於公告前因繼承、強制執行
        或法院之判決而取得所有權或他項權利，並於公告期間
        內聲請登記者外，不得移轉或設定負擔，土地法第232
        條第1項前段定有明文。其立法理由係謂：「土地之徵
        收，一經公告即發生公法之拘束效力，原土地權利人之
        私權利雖未喪失，唯為配合國家徵收之目的及作業，允
        應受相當之限制。爰明定被徵收之土地公告後，不得移
        轉或設定負擔，以確定徵收及補償對象。至公告前因繼
        承、強制執行或法院之判決而取得土地權利者，若尚未
        辦理登記，仍准於公告期間內聲請登記，俾符合民法第
        758條、第759條所定繼承、強制執行或法院之判決，不
        待登記即取得不動產物權之精神。」由是觀之，依公告
        徵收土地之作業流程而言，土地經公告徵收後，主管機
        關即先函請地政機關辦理公告徵收註記，斯時主管機關
        雖尚須經公告期滿、計算徵收補償費、核發徵收補償費
        等種種作業程序，於未發放徵收補償費之前，國家尚未
        取得徵收土地之所有權，惟為確定政府徵收及補償對象
        以使徵收程序能順利完成，自不能不對公告徵收土地之
        登記所有權人就徵收土地之移轉加以限制，此為土地法
        第232條第1項之規定所由來。
  （３）揆諸上揭規定及說明，顯見土地之徵收作業流程，應由
        徵收機關函請地政機關辦理公告徵收註記，而於發放徵
        收補償費之後，即可函請地政機關將該徵收之土地登記
        為國家所有，倘能正常遂行，不僅與吾國不動產登記制
        度相符，運作應無障礙之處，尤以上開流程皆為公務員
        職務上易於控管處理之事，徵收程序率以之為標準作業
        模式，鮮有錯誤情況。惟觀諸系爭4筆土地之徵收程序
        ，系爭4筆土地竟於徵收補償費發放完成後，逾20年未
        有任何登記作業，顯見國家公務員嚴重疏失，厥為本件
        訟爭發生之主要原因。是以，公務員之嚴重疏失，造成
        系爭4筆土地所有權歸屬發生爭執，自應由國家就其公
        務員之嚴重疏失負責，而不能要求善意第三人負責處理
        善後。質言之，系爭4筆土地本經徵收程序而為國家所
        原始取得，竟因公務員之疏失漏未辦理系爭4筆土地之
        登記事宜，致發生他人是否依土地法第43條取得權利之
        爭議，當應由該他人依土地法第43條規定取得權利，而
        國家則喪失權利，始屬公允。蓋不動產登記制度乃國家
        所創設，交易大眾因信賴此登記制度，而大幅減低交易
        成本，亦促進經濟繁榮與效率。倘若此登記制度竟因國
        家徵收而有例外，則不動產交易者為維持交易安全，除
        地政機關之登記外，尚須至可能之徵收機關一一查詢確
        認，尚難斷定該不動產必無徵收情事。如是，則不動產
        交易者需耗費之交易成本大增，各公務機關亦將疲於應
        接不暇，且可能引發查詢錯誤可能之責任。甚且，相關
        保險制度恐應運而生。申言之，因公務員之怠惰，竟造
        成悖於不動產登記制度之運作方式，必不利於公共利益
        與政府效能之提昇，更對人民之權利產生不可預知之風
        險可能，實非妥適之選擇。
  （４）既然系爭4筆土地係因國家公務員之疏失，而漏未辦理
        相關登記，則由國家承擔相關責任之追究及補救程序之
        處理，應符合公平正義要求，亦符合經濟效益。蓋系爭
        4筆土地如仍有徵收之必要，仍可由國家機關再進行徵
        收程序，用以之彌補取得系爭4筆土地權利人之損失。
        至於前已領取徵收補償款者，是否屬不當得利而應追回
        ，亦可由國家機關依相關法律而為判斷。且系爭4筆土
        地之相關交易人亦不致因而發生契約履行不能或瑕疵之
        問題，不必衍生相關訴訟，而徒增司法資源消耗。
  （５）反之，倘認系爭4筆土地仍因國家徵收而取得（即被上
        訴人以下之登記皆有瑕疵），則相關交易當事人（含兩
        造及陳明哲、張麗玲、張楊麗美等3人）皆必須採取契
        約無效或權利瑕疵致給付不能等等制度，以解決彼此間
        之權利義務關係，其中可能涉及繁複之訴訟程序、保全
        程序，甚至難以獲得給付之風險（契約相對人之資力變
        化、信用等條件）。然而，相關交易當事人皆信賴國家
        登記制度而遂行彼此間之交易行為，奈何因公務員20餘
        年前之疏失，竟須承擔如此鉅大之風險與無謂之訴訟爭
        端？顯見此種處理模式，不符經濟效益。
  （６）準此，是從法律經濟分析之觀點，以「上訴人不得對被
        上訴人為本件請求」之結論，較符合公平正義，亦較符
        合法律之經濟效能。
（三）至於「被上訴人主張同時履行抗辯權是否有理由？若有，
      上訴人應否負擔回復原狀義務？」之爭點部分，因上訴人
      上開主張皆為無理由，而不得向被上訴人請求，則被上訴
      人主張同時履行抗辯權是否有理由，自無再予審究之必要
      ，併此說明。
七、綜上所述，足見系爭4筆土地於68年間，即因徵收而為國家
    原始取得，嗣被上訴人於91年3月28日因信賴土地登記，再
    取得之系爭4筆土地之所有權，國家對系爭4筆土地所有權之
    關係，即因而消滅，是兩造間系爭4筆土地買賣契約並非無
    效，且被上訴人已依約將其所有系爭4筆土地所有權，移轉
    登記予上訴人。從而，上訴人本於民法第179條或259條第2
    款規定，請求被上訴人返還系爭4筆土地買賣價金，均為無
    理由，不應准許。其假執行之聲請亦失所附麗，應併予駁回
    。原審為上訴人敗訴之判決，及駁回其假執行之聲請，部分
    理由雖有未妥，但結論並無二致。上訴意旨指摘原判決不當
    ，求予廢棄改判，為無理由，應予駁回。
八、本件事證已臻明確，至於未論述之爭點「被上訴人主張同時
    履行抗辯權是否有理由？若有，上訴人應否負擔回復原狀義
    務？」；兩造其餘之攻擊或防禦方法；未經援用之證據，經
    本院斟酌後，認為均不足以影響本判決之結果，自無一一詳
    予論駁之必要，併此敘明。
九、據上論結，本件上訴為無理由，依民事訴訟法第449條、第
    78條，判決如主文。
中　　華　　民　　國　　94　　年　　10　　月　　12　　日
　　　　　　　　　民事第15庭  審判長法　官  許正順
　　　　　　　　　　　　　　　      法　官  郭松濤
                                    法  官  鍾任賜
正本係照原本作成。
如不服本判決，應於收受送達後20日內向本院提出上訴書狀，其
未表明上訴理由者，應於提出上訴後20日內向本院補提理由書狀
（均須按他造當事人之人數附繕本）上訴時應提出委任律師或具
有律師資格之人之委任狀；委任有律師資格者，另應附具律師資
格證書及釋明委任人與受任人有民事訴訟法第466條之一第一項
但書或第二項（詳附註）所定關係之釋明文書影本。
中　　華　　民　　國　　94　　年　　10　　月　　14　　日
　　　　               　　　　　　書記官  王敬端
附註：
民事訴訟法第四百六十六條之一（第一項、第二項）：
對於第二審判決上訴，上訴人應委任律師為訴訟代理人。但上訴
人或其他法定代理人具有律師資格者，不在此限。
上訴人之配偶、三親等內之血親、二親等內之姻親，或上訴人為
法人、中央或地方機關時，其所屬專任人員具有律師資格並經法
院認為適當者，亦得為第三審訴訟代理人。
